【裁判字號】    99,司財管,33
【裁判日期】    990702
【裁判案由】    選任遺產管理人
【裁判全文】
臺灣士林地方法院民事裁定            99年度司財管字第33號
聲  請  人  財政部臺北市國稅局
法定代理人  乙○○
代  理  人  甲○○
聲請人聲請選任被繼承人丙○○之遺產管理人事件，本院裁定如
下：
    主  文
選任丁○○（女，民國○○年○ 月○ 日生，身份證統一編號：
Ｚ000000000號）為被繼承人丙○○（男，民國○○年○ 月○○日生，
身分證統一編號：Ｚ000000000號，生前籍設臺北縣淡水鎮○○路
50巷36號6 樓，民國93年12月5 日死亡）之遺產管理人。
准對被繼承人丙○○之大陸地區以外之繼承人為承認繼承之公示
催告。
被繼承人丙○○之大陸地區以外之繼承人，應自前項公示催告最
後登載新聞紙之日起壹年貳月內承認繼承。上述期限屆滿，無繼
承人承認繼承時，被繼承人丙○○之遺產，於清償債權並交付遺
贈物後，如有賸餘即歸屬國庫。
程序費用由被繼承人丙○○之遺產負擔。
    理  由
一、按繼承開始時，繼承人之有無不明，而無親屬會議或親屬會
    議未於1 個月內選定遺產管理人者，利害關係人得聲請法院
    選任遺產管理人，並由法院依公示催告程序，定6 個月以上
    之期限，公告繼承人，命其於期限內承認繼承，民法第1177
    條、第1178條第1 項、第2 項定有明文。
二、本件聲請意旨略以：被繼承人丙○○生前居住於臺北縣淡水
    鎮○○路50巷36號6 樓，已於民國93年12月5 日死亡。因被
    繼承人尚欠繳86、87年綜合所得稅新臺幣（下同）455,506
    元尚未繳納，而其遺有動產，惟因被繼承人之繼承人皆已拋
    棄繼承，亦未經親屬會議選定被繼承人之遺產管理人，致稅
    捐無法徵起，為保障稅捐計，爰依民法第1178條及非訟事件
    法第149 條規定，聲請選任被繼承人丙○○之遺產管理人等
    語，並提出財政部台北市國稅局欠稅總歸戶查詢情形表、繼
    承系統表、戶籍謄本、除戶戶籍謄本、財政部台北市國稅局
    財產歸屬資料清單等件為證。
三、經查，被繼承人丙○○確於93年12月5 日死亡，其繼承人均
    已拋棄繼承，且被繼承人丙○○之親屬亦未依上開期限選定
    遺產管理人，此業據聲請人提出查詢影本為證，並經本院依
    職權調閱94繼字第63號拋棄繼承全案卷核閱無訛，堪信聲請
    人之主張為真實。聲請人為稅捐徵收機關，自有法律上之利
    害關係，故本件聲請人聲請選任被繼承人之遺產管理人以其
    權益，洵屬有據。
四、次查，被繼承人丙○○之內、外祖父母及父、母皆已死亡，
    無子女，而其現存之配偶丁○○、兄弟姊妹馬立文、馬惠屏
    、馬立原、馬家梁皆已向法院聲明拋棄繼承，並經法院准予
    備查在案。本院審酌丁○○為被繼承人之配偶，其雖已聲明
    拋棄繼承，惟考量其與被繼承人之關係較他人為親密，對被
    繼承人生前財產及其債權、債務關係自較旁人清楚，就被繼
    承人之財產管理較為方便，且經詢問其意見，亦稱同意擔任
    （見本院99年5 月31日非訟事件筆錄）。是本院認應選任丁
    ○○為被繼承人丙○○之遺產管理人，爰裁定如主文第1 項
    所示，並依法為承認繼承之公示催告。
五、依非訟事件法第157條規定，裁定如主文。
六、如不服本裁定，應於裁定送達後10日內，以書狀向本院提出
    抗告狀，並繳納抗告費新臺幣1,000 元。
中    華    民    國    99    年    7     月    2    日
                  家事庭司法事務官

司法院資訊處製作；財團法人民間司法改革基金會備份。
